【裁判字號】    94,上訴,1660
【裁判日期】    950323
【裁判案由】    違反毒品危害防制條例
【裁判全文】
臺灣高等法院高雄分院刑事判決        94年度上訴字第1660號
上  訴  人
即  被  告  乙○○
選任辯護人  吳春生  律師
上列上訴人因違反毒品危害防制條例案件，不服臺灣高雄地方法
院93年度訴字第298 號中華民國94年8 月18日第一審判決（起訴
案號：臺灣高雄地方法院檢察署92年度偵字第3601號），提起上
訴，本院判決如下：
    主  文
原判決關於乙○○販賣第三級毒品部分撤銷。
乙○○販賣第三級毒品，處有期徒刑陸年陸月，扣案如附表一編
號1 至14所示之物，沒收。販賣毒品所得新台幣參仟伍佰元沒收
，如全部或一部不能沒收時，以其財產抵償之。
    事  實
一、乙○○明知Ketamine（俗稱K 他命，以下均稱K 他命）係屬
    毒品危害防制條例第2 條第2 項第3 款所規定之第三級毒品
    ，未經許可不得販賣，竟意圖營利，基於販賣第三級毒品之
    犯意，於民國91年8 月30日晚上9 時許，由李誠育撥打乙○
    ○所有之門號0000000000號行動電話，聯絡購買毒品事宜，
    2 人相約在高雄市○○路錢櫃KTV 大門前交易，由乙○○販
    賣第三級毒品K 他命1 包（淨重9.6 公克、包裝重0.57公克
    ）予李誠育，並收取新台幣（下同）3,500 元之價金。嗣李
    誠育先於91年8 月31日2 時10分許，在屏東縣恆春鎮○○路
    名峰KTV 為屏東縣政府警察局恆春分局警員臨檢查獲，並於
    警詢中供出乙○○為其購買毒品之來源，帶同警方於91年8
    月31日23時10分許，至高雄市前金區○○○路118 號前查獲
    乙○○，並在其手提袋及右前口袋內查扣K 他命膠囊共計7
    、80顆，在其褲子左前口袋查獲其所有供販賣第三級毒品所
    用之門號0000000000號行動電話1 支，及另1 支與犯罪無涉
    之行動電話，並在乙○○位在高雄市前金區○○○路118 號
    4 樓之17租住處，當場查獲溫蕙甄（業經台灣高雄地方法院
    判決意圖販賣而持有第二級毒品無罪確定在案）正在將第三
    級毒品K 他命粉末分裝至膠囊內，並扣得其餘如附表一、二
    、三所示之物（包括在高雄市前金區○○○路118 號前自乙
    ○○身上、手提袋及在高雄市前金區○○○路118 號4 樓之
    17乙○○租住處查扣之物）（其中附表一編號1 至14號所示
    之物，均為乙○○所有供犯罪所用之物）。
二、案經屏東縣警察局恆春分局報告台灣屏東地方法院檢察署後
    移轉臺灣高雄地方法院檢察署檢察官偵查起訴。
    理  由
壹、程序方面：
  (一)被告乙○○於91年9 月1 日第2 次警詢中所為供述之證據能
    力部分：被告辯稱該次筆錄警員在詢問前毆打被告頭部云云
    ，辯護人則辯稱警詢筆錄中有關「是人家知道我買K 他命較
    便宜，所以才以等值之價格向我買K 他命，但我並沒有居中
    向購買者賺取差價」之記載，業經原審勘驗警詢錄音帶結果
    為：「被告供稱內容為：並未販毒，只是大家一起拿，中間
    沒有賺取差價，是以等值價錢轉讓，是朋友一起拿，沒有賺
    朋友的錢」，其語意不符，應無證據能力等語。經查：
  (1)有關刑求抗辯部分：經原審勘驗被告第2 次警詢筆錄有關被
    告所述遭刑求時間之警詢錄音帶，並無被告遭警員刑求之情
    形，此有原審93年10月25日勘驗筆錄在卷可證（見原審卷第
    209 頁）；且證人即製作被告警詢筆錄之警員王文聖於原審
    到庭證稱：「製作筆錄的過程並無以任何強暴、脅迫方式取
    供，更無毆打被告身體或頭部情形」等語明確（原審卷第13
    9 頁），再被告於91年9 月1 日在臺灣屏東地方法院檢察署
    內勤檢察官訊問時亦未表示有遭刑求一事，佐以被告於製作
    筆錄時，對於何謂「轉讓」毒品，多次與警員產生爭執，且
    就警員記載內容亦不時提出異議與更正，此業經原審勘驗警
    詢製作勘驗筆錄在卷可憑（見原審卷第209 至217 頁），衡
    情倘被告警詢時係遭刑求而為供述，理應心生恐懼，豈可能
    於詢問期間仍與詢問警員不斷爭執之理，是被告刑求抗辯部
    分，尚無可採。
  (2)關於記載不符部分：經原審勘驗被告第2 次警詢筆錄結果為
    ：「被告供稱內容為：並未販毒，只是大家一起拿，中間沒
    有賺取價差，是以等值價錢轉讓…是朋友一起拿，沒有賺朋
    友的錢」，此有原審93年10月25日勘驗筆錄在卷可證（見原
    審卷第214 至216 頁），此與警詢筆錄經警員整理後之記載
    ：「我購買毒品後以同價賣予購毒者，並無賺取價差之記載
    」，語意上並不相符，本院認此部分記載與錄音內容不符，
    應無證據能力。
  (二)證人溫蕙甄警詢中陳述之證據能力：
  (1)按除急迫情況並經記明筆錄者外，訊問被告時應全程連續錄
    音，必要時並應全程連續錄影，刑事訴訟法第100 條之2 準
    用同法第100 條之1 第1 項定有明文。所謂未全程連續錄音
    ，其情形包含自公權力拘束（如逮捕、拘提等）之時起即未
    錄音；筆錄記載之詢問時間較長，而實際錄音之時間較短；
    錄音內容含混雜亂而難聽辨；筆錄部分內容因操作失當而遭
    消音或覆蓋，及錄音內容中間或部分有暫停錄音等各情形在
    內。考其立法目的，在於建立詢問筆錄之公信力，旨在輔助
    筆錄之不足，並擔保詢間程序之合法正當，亦即在擔保被告
    對於詢問之陳述，係出於自由意思及筆錄所載內容與其陳述
    相符，如被告之陳述係基於自由意思而非出於不正之方法，
    且其陳述與事實相符，縱令對之詢問時未經全程錄音，或事
    後無法提出錄音帶以供法院勘驗比對，致公務員實施詢問程
    序不無瑕疵，惟仍難謂其供述之筆錄，絕對不具證據能力（
    最高法院93年度台上字第1721號、93年度台上字第4525號判
    決意旨參考）。
  (2)證人溫蕙甄於91年9 月1 日第2 次警詢陳述之證據能力：
    證人溫蕙甄第2 次警詢筆錄之錄音帶，經原審勘驗結果為空
    白無聲音，固有原審93年4 月30日勘驗筆錄在卷可證（原審
    卷第110 頁），然證人即製作證人溫蕙甄筆錄之警員陳新昌
    於原審已證述：「被告溫蕙甄於該次警詢筆錄過程中並無以
    強暴、脅迫等不正方式取供，並沒有打被告溫蕙甄耳光，筆
    錄是被告溫蕙甄自由意思之陳述，且製作筆錄過程中有錄音
    」等語明確（原審卷第145 至146 頁）；證人溫蕙甄雖一再
    證稱：「是因為製作第1 次筆錄後，警員表示製作得不夠漂
    亮會沒有業績，又做第2 次筆錄。製作（第2 次）筆錄時說
    乙○○以1 顆5 元請我分裝，是因製作筆錄警察打我的2 個
    耳光」等語（原審卷第161 頁、91年度偵字第4801號卷【下
    稱偵卷A 】第21頁背面），然證人溫蕙甄第1 次警詢筆錄僅
    為人別訊問及告知因屬夜間而停止詢問，並未就本案犯罪事
    實而為詢問，此有91年9 月1 日警詢筆錄在卷可證（警卷第
    12頁），自無證人溫蕙甄所謂之第1 次筆錄內容不漂亮再製
    作第2 次筆錄之情形；佐以證人溫蕙甄於移送臺灣屏東地方
    法院檢察署內勤檢察官訊問時，並未表示有遭刑求之情，堪
    認證人溫蕙甄上開刑求之證述，與事實不符，要無足採。故
    證人溫蕙甄第2 次警詢筆錄雖因不明原因空白無訊而有未全
    程連續錄音之情形，但因上開筆錄內容係出自證人溫蕙甄之
    自由意思所為之陳述，且與事實相符，故認仍具證據能力。
  (3)證人溫蕙甄於警詢中之供述，是否為審判外陳述，不具證據
    能力：證人溫蕙甄於警詢中之供述，因就案情有重要關係情
    節，與其於原審審理中所為之證述全然不同，且無刑求等不
    正方法取供情形，業如前述，警詢陳述時又因被告未在場，
    證人溫蕙甄於直接面對詢問警員所為陳述較為坦然；且甫遭
    查獲，證人溫蕙甄較無時間或動機去編造事實，客觀上亦較
    難認與被告間有勾串情事，其陳述具有較可信性，本院認證
    人溫蕙甄於警詢中所為陳述，顯有較可信之特別情形，而有
    證據能力。
  (三)證人李誠育警詢及偵查中陳述之證據能力：
  (1)證人李誠育91年8 月31日第2 次警詢陳述，是否具證據能力
    ：原審勘驗被告91年9 月1 日第3 次警詢筆錄錄音帶結果：
    於該次筆錄製作完畢後，固由非訊問被告該次筆錄之警員表
    示；「他（指李誠育）不講行嗎？他陷害你？他不講行嗎？
    我會放過他嗎？我們辦案件都是這樣辦的，知不知道，絕對
    不馬虎，誰賣給他那個人我們就是一定要把他抓出來，我們
    就要打死他咧！沒講，我們就一直打，一直打，一直打，打
    到他受不了，他就要講，啊！知道嗎？」等語，此有原審93
    年7 月23日勘驗筆錄在卷可證（原審卷第184 、185 頁），
    然證人李誠育於原審審理證述時，並未提及任何有關在製作
    警詢筆錄過程中遭警員毆打之情事，且經原審勘驗證人李誠
    育91年8 月31日第2 次警詢筆錄錄音帶結果為：「詢問警員
    語氣平和，並無強暴或刑求之情事，且供述內容與筆錄記載
    相符，係採一問一答，有連續錄音」，亦有原審93年12月13
    日勘驗筆錄在卷可證（原審卷第238 至240 頁）。足證於被
    告製作第3 次筆錄後，雖出現上開警員之錄音內容，惟上開
    警員或因一時情緒反應而向被告表示毆打證人李誠育之事，
    雖有不當，然仍無法據此逕以推斷證人李誠育遭警刑求。
  (2)至證人李誠育是否遭警方以其他不正方法取供一節，雖證人
    李誠育證稱：於91年8 月31日第2 次警詢筆錄，伊會指稱毒
    品來源為乙○○，係因為警察當時要我供出販賣的人，否則
    要嚴辦我，且伊自己猜測將被移送軍法審判，故供出乙○○
    等語（見原審卷第154 、157 頁）。然經原審勘驗證人李誠
    育91年8 月31日第2 次警詢筆錄錄音帶結果：並無警員向證
    人李誠育表示上開應供出販毒之人否則嚴辦之語，此有上開
    勘驗筆錄在卷可參（原審卷第238 頁以下），況證人李誠育
    查獲當時為現役軍人，已為成年人，有正常之判斷思維，應
    知悉警員須依既定之法律程序辦理，並無任何審酌權限（至
    證人李誠育持有、施用第三級毒品，並不構成犯罪，而係警
    員誤為移送，則為另一問題。另證人李誠育嗣業經國防部南
    部地方軍事法院檢察署為不起訴處分確定），是其上開證述
    ，已難認屬實。又警員於證人李誠育第1 次警詢筆錄時業已
    告知依據毒品危害防制條例規定，倘供出毒品來源可得減刑
    ，此有證人李誠育第1 次警詢筆錄可證（原審卷第287 頁）
    ，是警員縱有對證人李誠育為未供出來源即予嚴辦之表示，
    亦僅係告知供出毒品來源之法定權益，且屬辦案技巧之一種
    ，難認係以脅迫或其他不正方法而為訊問。
  (3)至證人李誠育於93年8 月31日及於92年3 月11日偵訊時所為
    陳述，雖為傳聞證據，然經查無顯不可信之情形，依刑事訴
    訟法第159 條之1 第2 項規定，具證據能力。又證人李誠育
    於91年8 月31日第1 次、第2 次警詢所為陳述，因其就案情
    有重要關係情節，於原審審理時所為之證述與其於警詢之供
    述全然不同，本院審酌其警詢中陳述並無以刑求等不正方法
    取供情形，已如前述，又其警詢中之陳述係在記憶猶新情況
    下作成，與事實較接近，且尚無時間慮及其陳述對被告之影
    響，其陳述較趨近於真實，加以其於第1 次偵查中又為與警
    詢相同之陳述，本院因認證人李誠育於警詢中所為陳述，顯
    有較可信之特別情形，而有證據能力。
  (四)關於被告乙○○及辯護人否認有同意搜索，且辯稱：同意搜
    索書為事後簽署，爭執扣案物係違法搜索所取得，應無證據
    能力部分：
  (1)按「搜索，經受搜索人出於自願性同意者，得不使用搜索票
    。但執行人員應出示證件，並將其同意之意旨記載於筆錄」
    ，刑事訴訟法第131 條之1 定有明文。是依上開規定，固可
    在被搜索人同意之下實施無令狀之搜索，但被搜索人之同意
    搜索必須係出於自願性，始克相當。又按司法警察執行搜索
    ，扣押時應製作筆錄，記載實施之年、月、日及時間、處所
    並其他必要事項，刑事訴訟法第43條之1 、第42條定有明文
    。雖刑事訴訟法並未有「應當場制作筆錄」之規定，但由該
    條第4 項「筆錄應令依本法命其在場之人簽名、蓋章或按指
    印」觀之，即寓有「應當場制作」之意。本件搜索筆錄記載
    搜索時間係自91年8 月31日23時20分起至同日23時50分止，
    而被告之自願搜索同意書記載同意時間亦為91年8 月31日23
    時20分，有上開搜索扣押筆錄1 份、自願搜索同意書2 份在
    卷可證（警卷第26、28頁）。然本件搜索過程，據證人即現
    場執行搜索警員王文聖證述：「…我們認出乙○○提著包包
    走下樓要開車，我們就上前盤查。我們在乙○○的包包及口
    袋內查獲K 他命、MDMA。盤查乙○○後，發現被告有一串鑰
    匙，所以我們就請被告帶我們到飯店去，由被告自己持鑰匙
    開門，讓我們進入房間。被告乙○○、溫蕙甄的自願搜索同
    意書是何時製作、簽名，忘記了」等語（見原審卷第142 、
    143 頁），已無法證明警員確有徵詢被告是否同意搜索，且
    搜索同意書究係何時製作，自難僅以搜索同意書上有被告之
    簽名，即認被告當場同意搜索。是以，本件扣案物品，於取
    得程序上有重大瑕疵，應認係非法搜索所得之證據。
  (2)本件警員搜索、扣押之程序固有違法，但其因而取得之證據
    ，有無證據能力，仍應審酌人權保障及公共利益之維護以定
    之，刑事訴訟法第158 條之4 定有明文。又刑事訴訟，係以
    確定國家具體之刑罰權為目的，為保全證據並確保刑罰之執
    行，於訴訟程序之進行，固有許實施強制處分之必要，惟強
    制處分之搜索、扣押，足以侵害個人之隱私權及財產權，若
    為達訴追之目的而漫無限制，許其不擇手段為之，於人權之
    保障，自有未周，故基於維持正當法律程序、司法純潔性及
    抑止違法偵查之原則，實施刑事訴訟程序之公務員不得任意
    違背法定程序實施搜索、扣押；至於違法搜索扣押所取得之
    證據，若不分情節，一概以程序違法為由，否定其證據能力
    ，從究明事實真相之角度而言，難謂適當，且若僅因程序上
    之瑕疵，致使許多與事實相符之證據，無例外地被排除而不
    用，例如案情重大，然違背法定程序之情節輕微，若遽捨棄
    該證據不用，被告可能逍遙法外，此與國民感情相悖，難為
    社會接受，自有害於審判之公平正義，因此，對於違法搜索
    所取得之證據，為兼顧程序正義及發現實體真實，應由法院
    於個案審理中，就個人基本人權之保障及社會安全之維護，
    依比例原則及法益權衡原則，予以客觀之判斷，亦即應就
    違背法定程序之程度。違背法定程序時之主觀意圖（即實
    施搜索扣押之公務員是否明知違法並故意為之）。違背法
    定程序時之狀況（即程序之違反是否有緊急或不得已之情形
    ）。侵害犯罪嫌疑人或被告權益之種類及輕重。犯罪所
    生之危險或實害。禁止使用證據對於預防將來違法取得證
    據之效果。偵審人員如依法定程序，有無發現該證據之必
    然性。證據取得之違法對被告訴訟上防禦不利益之程度等
    情狀予以審酌，以決定應否賦予證據能力。」（最高法院92
    年度台上字第2574號刑事判決可資參照）。本件依搜索警員
    王文聖、陳新昌之證述：因證人李誠育供述其毒品來源為被
    告，且告知被告販賣毒品之地點隨時可能異動，研判很緊急
    ，故未事先聲請搜索票等語（原審卷第140 、141 頁），足
    見警察人員之所以對被告搜索，乃係基於證人李誠育之證述
    ，並非毫無憑據；又毒品價值甚高，查緝不易，而販賣第三
    級毒品，其法定刑規定係有期徒刑5 年以上，法政策上係認
    此種犯行確具有高度不法之內涵，是其行為之處罰已含有重
    大公共利益之維護目的在內；且被告所持有之如附表一所示
    毒品，數量龐大，若予以轉手販賣或散布，其後果實屬不可
    想像，對於社會所生之危害至深且鉅，是員警雖因違法搜索
    而干預被告之自由權益，惟衡諸公共利益之維護，其可非難
    性應屬較輕，自不得僅因警、調人員執行程序上之違法，即
    認扣案之上開證據無證據能力，而忽視重大公共利益之維護
    。是以，本件搜索扣押物品固屬違法取得之證據，但依上開
    法律規定與說明，仍應認該證據具有證據能力。
貳、實體部分：
一、訊據上訴人即被告乙○○矢口否認販賣第三級毒品K 他命犯
    行，辯稱：我從未販賣第三級毒品K 他命給李誠育，扣案的
    第三級毒品K 他命、電子磅秤及空膠囊均是伊與綽號「小江
    」、李誠育及甲○○一起合資購買，其中毒品一共集資10萬
    元，是開搖頭派對所用，電子磅秤則係用來量秤相當於每人
    出資比例之重量；又李誠育第1 次警詢筆錄係指稱向「阿濱
    」之人購買毒品，而非指述向伊購買，第2 次製作警詢筆錄
    時，係警察表示欲嚴辦李誠育，李誠育始供稱向伊購買K 他
    命，並帶同警方至伊住處查獲；又伊並未僱用溫蕙甄分裝K
    他命膠囊，警方進入伊住處時，溫蕙甄雖在桌子旁，但其只
    是在摸桌上之K 他命，而未分裝，係警方要求溫女將K 他命
    裝入膠囊。故伊無販賣之意圖，亦無販賣行為云云。經查：
  (一)證人李誠育於91年8 月31日2 時10分，在屏東縣恆春鎮○○
    路903 號名峰KTV 為警查獲時所扣案之K 他命粉末（淨重9
    公克，包裝重0.57公克），經送法務部調查局檢驗確實含有
    K 他命成分，有法務部調查局91年12月16日調科壹字第0910
    0803560 號檢驗通知書1 份在卷可證（原審卷第310 頁）。
    而上開K 他命確係李誠育於上開時、地，以3,500 元之代價
    ，向被告購得乙節，業據證人李誠育於91年8 月31日第1 次
    偵查中證述甚詳；且證人李誠育於91年8 月31日第2 次警詢
    中亦證述其曾以撥打0000000000號行動電話予綽號「阿誠」
    之被告聯絡購買K 他命事宜，交易地點均相約在高雄市○○
    路錢櫃KTV 前等語（警卷第20頁背面、21頁）。
  (二)再被告於91年8 月31日23時10分許，在高雄市前金區○○○
    路118 號前為警查獲時在其手提袋及右前口袋內、褲子左前
    口袋，及在高雄市前金區○○○路118 號4 樓之17租住處，
    扣得如附表一所示之物之事實，業經證人王文聖、陳新昌證
    述詳盡（原審卷第137 至149 頁），並有搜索扣押筆錄、扣
    押物品照片在卷（警卷第36至44頁），及附表一所示之物品
    扣案可證。又附表一編號1 至3 之膠囊、錠劑，及編號4 、
    5 之粉末，均檢驗出有第三級毒品K 他命成分，有行政院衛
    生署管制藥品管理局91管檢字第112090號檢驗成績書（偵卷
    A 第43至46頁）、高雄醫學大學附設中和紀念醫院93年4 月
    13日檢驗報告（原審卷第86至89頁）、內政部警政署刑事警
    察局93年8 月9 日刑鑑字第0930114200號鑑驗通知書各1 紙
    （原審卷第195 至202 頁）在卷可證，被告持有扣案如此大
    量之K 他命粉末、膠囊，並持有附表一編號6 至11等電子磅
    秤、分裝盒、舂杵、鑷子、濾紙等分裝膠囊器具、如附表一
    編號12、13所示之大小夾鍊袋、空膠囊，已與單純施用毒品
    者持有之K 他命毒品數量及器具有明顯之差異。
  (三)又本件被告帶同警方至其租住處時，適溫蕙甄在被告租處內
    坐在桌子旁邊之椅子上，以空膠囊分裝K 他命粉末，且被告
    係於案發當天晚上以分裝1 顆K 他命膠囊5 元之代價僱請溫
    蕙甄等情，業據被告於警詢供稱：「警方入內搜索時，溫蕙
    甄在房間內坐在椅子上，有粉狀毒品K 他命在桌上，正以空
    膠囊分盛裝。是我在當天大約23時許叫她來幫我裝該毒品，
    …我之前向溫蕙甄言明以分裝1 顆K 他命膠囊5 元代價雇用
    她」等語在卷（警卷第5 至7 頁），核與證人溫蕙甄於警詢
    中證述：「於91年8 月31日22時乙○○打電話約我見面，乙
    ○○問我是否有缺錢，表示要我幫他裝膠囊，1 個給我5 塊
    錢，約在22時30分許跟他回到他住處，叫我裝膠囊。乙○○
    教我用小夾子夾住膠囊白色一端，將粉末裝滿，我大約裝了
    10 個 左右。乙○○當時有接到一通電話，…交代我在房間
    裡裝膠囊」等語（警卷第15頁），及證人即查獲警員王文聖
    證述：「進入房間當時，被告溫蕙甄在分裝K 他命膠囊」等
    語相符（原審卷第138 頁）；且觀查獲現場照片，被告租住
    處之桌面上確實有如附表一編號11號所示之鑷子、及如附表
    一編號6 號所示之塑膠盒（分裝盒）3 個，其中1 個塑膠盒
    裝有K 他命白色粉末，另1 個塑膠盒內置有K 他命白色半顆
    膠囊、另一半之塑膠盒旁則散有紫、白色膠囊，（即附表一
    編號1-1 、3 、6 之物品），此有現場桌面照片3 張在卷可
    證（警卷第41、43、44頁）。再附表一編號6 至11號之電子
    磅秤、分裝盒、舂杵、鑷子、濾紙等分裝物品，亦均驗出第
    三級毒品K 他命反應，有上開高雄醫學大學附設中和紀念醫
    院93年4 月13日檢驗報告（原審卷第86至89頁）在卷可證，
    顯見被告不但確實使用上開物品分裝K 他命，更於91年8 月
    31 日22 時30分許，以1 個膠囊5 元之代價僱請證人溫蕙甄
    至住處幫忙分裝K 他命無疑。被告辯稱並未僱用溫蕙甄分裝
    K 他命膠囊云云，而證人溫蕙甄於原審亦附和其詞，結證被
    告並未僱用伊分裝K 他命膠囊，係因警方表示第1 次筆錄做
    的不漂亮，無業績，伊始於第2 次警詢時指稱被告僱用伊分
    裝K他 命膠囊云云（原審卷第160 頁以下），均屬無據，要
    難採信。
  (四)被告固辯稱扣案之K 他命、電子磅秤及空膠囊係伊與綽號「
    小江」、李誠育及甲○○合資購買，並全部放在伊住處云云
    ，而證人李誠育於92年3 月11日第2 次偵查中亦證稱：係與
    乙○○一同去購買毒品，而非向被告購買，且在被告住處查
    扣之毒品，非與伊共有等語（92年偵字第3601卷第15頁背面
    ）；於原審亦結證：K 他命係伊與乙○○一起向「阿濱」之
    人購買，均係乙○○與「阿濱」聯絡，伊有一些毒品放在乙
    ○○住處等語（原審卷第153 、154 頁），惟證人李誠育先
    稱在被告住處查扣之K 他命，非與證人李誠育共有，嗣又改
    稱係其與被告一起向「阿濱」之人購買，並將K 他命放在被
    告住處，前後所述已不一致，且其所述販賣毒品予證人李誠
    育及被告之人為綽號「阿濱」之人，亦與被告於警詢中供述
    向「殺豬」之人購買一語相歧（警卷第7 頁），顯見證人李
    誠育所述，要屬無據。又被告於第1 次偵查中係供述扣案之
    毒品均為其所有，並未提及與朋友合資購買毒品一事（偵卷
    A 第5 頁）；而且關於與被告合資購買之人，被告於警詢係
    供稱與「小江」之男子合資購買等語（警卷第6 頁），於第
    2 次偵查中則供稱：扣案之毒品約有130 公克係友人綽號叫
    「小米」之周健仁放在伊住處等語一情（偵卷A 第26頁背面
    ）；於原審審理時則先後供述：「大約有100 多公克的K 他
    命是我朋友綽號叫『小米』真實姓名為李誠育放在我住處的
    」、「K 他命粉末都是我與朋友綽號小周、阿誠的人合買放
    在我那裡」等語（原審卷第43、44頁）；於本院則亦分別供
    述：「是我與朋友『小周』、『阿誠』一起出錢買的」、「
    3 、4 個人合買，有小江、李誠育、證人甲○○」等語（本
    院94年12月23日準備程序筆錄第2 頁、95年3 月9 日審判筆
    錄第20頁）、「扣案之K 他命、電子磅秤及空膠囊係伊與綽
    號「小江」、李誠育及甲○○合資購買」等語（本院95年3
    月9 日審判筆錄第20頁），亦前後齟齬，而且於警詢及偵查
    中均未供稱與證人李誠育合資購買K 他命一事，直至原審起
    始開始為上開供述，已與常理有違，難以憑信。至於證人甲
    ○○於本院固證稱：伊出資2 萬5 千元與被告合資向「殺豬
    」之人購買K 他命粉末等語（本院95年3 月9 日審判筆錄第
    3 頁），惟其同時亦證述：K 他命買回施用之後無感覺，顯
    有攙雜其他東西，故請被告拿去找「殺豬」退錢等語（本院
    95年3 月9 日審判筆錄第3 、6 頁），惟查被告從未供稱扣
    案之K 他命粉末有瑕疵，直至證人甲○○為上開證述後，始
    改稱購得之K 他命效果不好，本想拿去退錢云云（本院95年
    3 月9 日審判筆錄第21頁），而且被告亦供承案發當天在其
    身上查扣K 他命膠囊內之粉末，與其與證人甲○○合資購買
    者為同一批等語（本院95年3 月9 日審判筆錄第20頁），其
    於警詢並供述身上攜帶K 他命膠囊係欲前往享溫馨KTV 施用
    （警卷第5 頁），準此，倘該K 他命粉末施用後並無效果而
    有瑕疵，則被告理應隨即將該K 他命粉末原封不動退還予「
    殺豬」之人，縱使一時無法找到「殺豬」之人退貨，亦不應
    再取出K 他命粉末分裝至膠囊內攜帶身上準備施用，準此亦
    足認證人甲○○於本院上開證述，並非事實。是被告上開所
    辯及證人李誠育、甲○○之上開證述，或係卸責之詞，或係
    迴護被告之語，均無足取。
  (五)又被告辯稱其有施用K 他命之習慣，大約2 、3 天施用1 次
    ，每次20至30顆，故持有扣案之大量K 他命等語（警卷第8
    頁背面），而被告確有施用K 他命，亦據證人李誠育證述在
    卷（原審卷第157 頁），且扣案附表一編號20、21之吸食器
    ，亦經檢驗出K 他命反應，有上開高雄醫學大學附設中和紀
    念醫院93年4 月13日檢驗報告（原審卷第86至89頁）在卷可
    證，堪認被告確有施用第三級毒品K 他命之行為。然一般人
    施用第三級毒品K 他命之份量及對身體之影響，業據行政院
    衛生署管制藥品管理局函覆稱：「K 他命為Ketamine之俗稱
    ，屬中樞神經抑制劑，醫療上用為短效型麻醉劑。施用後會
    有幻覺、妄想、無理性的行為及意識、視力模糊等症狀，另
    可使人產生與現實環境分離的感覺，其不良反應包括心搏過
    速、血壓上升、震顫、肌肉緊張而呈強直性，並可產生噁心
    、嘔吐、視覺模糊、影像扭曲、暫發性失憶症等現象。其誘
    導麻醉之劑量如以靜脈注射方式給藥約為1-4.5mg/kg，如以
    肌肉注射方式給藥則約為6.5-13mg /kg。非法使用有別於合
    法使用者之劑量，一般濫用者吸入劑量為15-200mg，肌肉注
    射25-125mg，口服則為75-300mg，長期使用會產生耐藥性及
    心理依賴性，造成劑量增加及強迫性使用。致死劑量文獻並
    無確切之記載，但曾有靜脈注射或肌肉注射Ketamine 000-0
    000mg 而致死的案例發生。前述施用劑量及致死劑量會隨個
    人體質差異、施用方式而有不同，一般而言口服所需之劑量
    較吸入或注射為高；久用成癮者因耐藥性產生，更可使其每
    日須施用之劑量及其致死劑量增加。施用藥物後產生之症狀
    或作用程度，與施用劑量、施用頻率及個人體質與代謝情形
    等因素有關，文獻係一般性供參考之原則，仍可能存在個案
    之差異。依所附之鑑驗通知書第1 項之(一)所述，89顆含Keta
    mine之膠囊淨重24g ，平均一顆膠囊約重270mg ，並依該通
    知書第4 項所述平均純度為32.9﹪，估算每顆膠囊所含Keta
    mine約88.8 mg ，為一般濫用者施用量之8-23倍，亦為前述
    致死案例施用劑量之2-3 倍；若施用如此高量而未致死或中
    毒，表示該吸毒者可能已成癮，對該藥物產生高度耐藥性，
    其施用頻率較不可能2-3 日方使用1 次」，有行政院衛生署
    管制藥品管理局94年3 月3 日管檢字第0940001625號函文在
    卷可證（原審卷第314 至318 頁），顯見被告供述其每2 、
    3 天施用1 次K 他命，每次施用20至30顆云云，顯然誇大不
    實，是被告辯稱：因施用量大，且扣案K 他命純度不高之故
    ，才會持有扣案大量云云，亦無可採。
  (六)至於被告販賣K 他命毒品予李誠育之次數及金額，因證人李
    誠育第2 次警詢中證稱：共向被告購買5 、6 次K 他命，每
    次購買數量約5 至10公克，金額為每公克500 元等語（警卷
    第20頁背面），第1 次偵查中則證述：於91年8 月31日晚上
    9 時許，第1 次向被告購買3,500 元之K 他命等語（原審卷
    第295 頁），兩次證述雖不一致，但其指證被告販賣第三級
    毒品K 他命之基本事實則同一，故尚難以證人李誠育關於向
    被告購買K 他命之次數及金額之證述不一，即認其所述全部
    不可採信，惟依「罪疑為輕」原則，本院認應以證人李誠育
    於偵查中有利被告之陳述，即於91年8 月30日晚上9 點，向
    被告購買3,500 元K 他命1 次之陳述為可採。
  (七)綜上，被告販賣K 他命毒品1 次予李誠育，並從中賺取買賣
    差價牟利之意圖及事實甚明，被告上開辯解，均與事實不符
    ，顯不可採。
二、核被告所為，係犯毒品危害防制條例第4 條第3 項之販賣第
    三級毒品既遂罪。公訴人認被告係犯同條例第5 條第3 項之
    意圖販賣而持有第三級毒品罪，尚有未洽，惟基本社會事實
    相同，故應由本院變更起訴法條。被告持有第三級毒品K 他
    命之低度行為，為販賣第三級毒品之高度行為所吸收，不另
    論罪。
三、原審據以論處被告罪刑，固非無見；惟查：(一)原判決於理由
    欄認扣案如附表一編號14號之0000000000號行動電話1 支，
    係被告供犯罪所用之物，並依毒品危害防制條例第19條第1
    項前段規定，宣告沒收，但於事實欄內並未敘明該行動電話
    如何係供被告販賣第三級毒品犯罪所用之物，且未說明扣案
    行動電話門號0000000000號之晶片卡1 枚，因屬於電信公司
    所有，不予宣告沒收，尚有未洽；(二)又原判決於理由欄內漏
    未記載就刑法第57條規定科刑輕重事項審酌之情形，亦有未
    合；(三)又毒品危害防制條例第19條第1 項前段規定犯第4 條
    至第9 條、第12條、第13條或第14條第1 項、第2 項之罪者
    ，其供犯罪所用之財物，仍以屬於被告所有為限，始得沒收
    。原判決對附表一編號1 至14號所示之物，依毒品危害防制
    條例第19條第1 項前段規定宣告沒收時，並未認定該物是否
    屬於被告所有之物，亦有可議。被告上訴意旨否認犯罪，指
    摘原判決不當，為無理由；惟原判決既有上開可議之處，自
    應由本院將原判決撤銷改判。爰審酌被告販賣第三級毒K 他
    命危害社會大眾健康生命，且犯後猶飾詞卸責，惟念僅販賣
    第三級毒品1 次，所得僅3,500 元，金額非鉅，其他販入之
    第三級毒品，未及售出，即遭查獲，尚未造成他人身心健康
    之損害等一切情狀，量處如主文第2 項所示之刑。扣案如附
    表一編號1 至14所示之物，為供被告犯毒品危害防制條例第
    4 條第3 項販賣第三級毒品罪所用之財物，且為被告所有之
    物，業據被告於偵查中供承在卷（偵查卷A 第5 頁），應依
    毒品危害防制條例第19條第1 項前段規定沒收（至本件鑑驗
    耗損之K 他命毒品已不存在，自無須再宣告沒收，另附表一
    編號7 所示之電子磅秤雖另殘留第二級毒品MDMA，然因與被
    告販賣第三級毒品犯罪無關，故不另為沒收銷毀諭知，均附
    敘明）。又被告販賣毒品所得3,500 元沒收，亦應依毒品危
    害防制條例第19條第1 項定，宣告沒收，如全部或一部不能
    沒收時，以其財產抵償之。至扣案附表一編號15至22物品，
    及扣案如附表二、三所示之物，因均查無積極證據足認與本
    件被告販賣第三級毒品犯行，有直接關連性，均不併予宣告
    沒收。
四、同案被告溫蕙甄及被告被訴意圖販賣而持有第二級毒品部分
    ，均經原審判決無罪確定，故不予論列。
據上論斷，應依刑事訴訟法第369 條第1 項前段、第364 條、第
299 條第1 項前段、第300 條，毒品危害防制條例第4 條第3 項
、第19條第1 項前段，判決如主文。
本案經檢察官王登榮到庭執行職務。
中    華    民    國    95    年    3     月    23    日
                  刑事第六庭  審判長法  官  張盛喜
                                    法  官  曾逸誠
                                    法  官  李璧君
以上正本證明與原本無異。
如不服本判決應於收受本判決後10日內向本院提出上訴書狀，其
未敘述上訴理由者，並得於提起上訴後10日內向本院補提理由書
狀（均須按他造當事人之人數附繕本）「切勿逕送上級法院」。
中    華    民    國    95    年    3     月    27    日
                                    書記官  唐奇燕
附錄本件判決論罪科刑法條：
毒品危害防制條例第4條第3項
製造、運輸、販賣第三級毒品者，處5 年以上有期徒刑，得併科
新臺幣5 百萬元以下罰金。
附表一：
┌──┬─────────┬─────┬────┬──────┬──────┐
│編號│ 扣 押 物 品 名 稱│驗前數量  │驗後數量│檢 驗 結 果 │備註（原審扣│
│    │ 膠囊（膠囊細項部 │          │        │            │押物清單編號│
│    │ 分編號同藥管局編 │          │        │            │）          │
│    │ 號）             │          │        │            │            │
├──┼─────────┼─────┼────┼──────┼──────┤
│1   │1-1 紫-白膠囊     │102顆     │89顆    │含K他命成分 │1           │
│    ├─────────┼─────┼────┼──────┼──────┤
│    │1-2 紅-白膠囊     │2顆       │無      │含K他命成分 │1           │
│    │                  │          │        │            │            │
│    ├─────────┼─────┼────┼──────┼──────┤
│    │1-3 綠-白膠囊     │2顆       │無      │含K他命成分 │1           │
│    │                  │          │        │            │            │
│    ├─────────┼─────┼────┼──────┼──────┤
│    │1-4 紅-黃膠囊     │3顆       │1顆     │含K他命成分 │1           │
│    │                  │          │        │            │            │
│    ├─────────┼─────┼────┼──────┼──────┤
│    │1-5 黃-綠膠囊     │1顆       │無      │含K他命成分 │1           │
│    │                  │          │        │            │            │
│    ├─────────┼─────┼────┼──────┼──────┤
│    │1-6 紫-黃膠囊     │5顆       │與附表2 │含K他命成分 │1           │
│    │                  │          │之1- 9合│            │            │
│    │                  │          │計剩3顆 │            │            │
│    ├─────────┼─────┼────┼──────┼──────┤
│    │1-7 藍-白膠囊     │8顆       │均互相沾│含K他命成分 │1           │
│    │                  │          │黏，無法│及甲基安非他│            │
│    ├─────────┼─────┤計算顆數│命成分      ├──────┤
│    │1-8 藍-白膠囊     │35顆      │        │            │1           │
├──┼─────────┼─────┼────┼──────┼──────┤
│2   │白色錠劑          │2 顆      │1顆     │K他命成分   │6 （高醫編號│
│    │                  │          │        │            │0000-000）  │
├──┼─────────┼─────┼────┼──────┼──────┤
│3   │白色半顆膠囊      │18個      │        │含K他命成分 │7 （藥管局編│
│    │                  │          │        │            │號8-2）     │
├──┼─────────┼─────┼────┼──────┼──────┤
│4   │白色及土黃色粉末  │237.4公克 │236.8 公│含K他命成分 │2           │
│    │                  │          │克      │            │            │
├──┼─────────┼─────┼────┼──────┼──────┤
│5   │白色粉末          │3.804公克 │3.7公克 │含K他命成分 │9           │
│    │                  │          │        │            │            │
├──┼─────────┼─────┼────┼──────┼──────┤
│6   │分裝用盒子3 個（沾│61公克    │60.8公克│含K他命成分 │7 （藥管局編│
│    │有粉末）          │          │        │            │號8-1）     │
├──┼─────────┼─────┼────┼──────┼──────┤
│7   │電子磅秤          │1個       │        │K 他命、MDMA│8           │
│    │                  │          │        │反應        │            │
├──┼─────────┼─────┼────┼──────┼──────┤
│8   │濾紙              │1包       │        │K 他命反應  │16（高醫編號│
│    │                  │          │        │            │0000-000）  │
├──┼─────────┼─────┼────┼──────┼──────┤
│9   │分裝盒            │1個       │        │K 他命反應  │17（高醫編號│
│    │                  │          │        │            │0000-000）  │
├──┼─────────┼─────┼────┼──────┼──────┤
│10  │舂杵              │1個       │        │K 他命反應  │18（高醫編號│
│    │                  │          │        │            │0000-000）  │
├──┼─────────┼─────┼────┼──────┼──────┤
│11  │鑷子              │1支       │        │K 他命反應  │20（高醫編號│
│    │                  │          │        │            │0000-000）  │
├──┼─────────┼─────┼────┼──────┼──────┤
│12  │大小夾鍊袋        │2大包     │        │            │13          │
│    │                  │          │        │            │            │
├──┼─────────┼─────┼────┼──────┼──────┤
│13  │空膠囊            │3大包     │        │            │11          │
├──┼─────────┼─────┼────┼──────┼──────┤
│14  │諾基亞手機，門號為│1支       │        │            │10          │
│    │：0000000000號（不│          │        │            │            │
│    │含晶片卡)         │          │        │            │            │
├──┼─────────┼─────┼────┼──────┼──────┤
│15  │考試紙            │1張       │        │            │            │
├──┼─────────┼─────┼────┼──────┼──────┤
│16  │吸管              │2支       │        │未檢出毒品反│21          │
│    │                  │          │        │應          │            │
├──┼─────────┼─────┼────┼──────┼──────┤
│17  │手提包            │1個       │        │            │22          │
├──┼─────────┼─────┼────┼──────┼──────┤
│18  │帳冊筆記本        │1本       │        │            │23          │
├──┼─────────┼─────┼────┼──────┼──────┤
│19  │諾基亞手機，門號為│1支       │        │            │10          │
│    │  0000000000號    │          │        │            │            │
├──┼─────────┼─────┼────┼──────┼──────┤
│20  │吸食器            │2 大包（每│        │K 他命反應  │12          │
│    │                  │包均有數十│        │            │            │
│    │                  │個吸食器）│        │            │            │
├──┼─────────┼─────┼────┼──────┼──────┤
│21  │Ｋ他命吸食器      │1組       │        │K 他命反應  │21（高醫編號│
│    │                  │          │        │            │0000-000）  │
├──┼─────────┼─────┼────┼──────┼──────┤
│22  │新台幣45,000元    │          │        │            │屏東縣恆春分│
│    │                  │          │        │            │局扣押物清單│
│    │                  │          │        │            │編號11      │
└──┴─────────┴─────┴────┴──────┴──────┘
附表二：
┌──┬─────────┬─────┬────┬──────┬──────┐
│編號│ 扣 押 物 品 名 稱│驗前數量  │驗後數量│檢 驗 結 果 │備註（原審扣│
│    │（膠囊部分細項編號│          │        │            │押物清單編號│
│    │同藥管局編號）    │          │        │            │）          │
├──┼─────────┼─────┼────┼──────┼──────┤
│1   │1-10 綠-黃膠囊    │3顆       │2顆     │含K他命成分 │1           │
│    │                  │          │        │及MDMA成分  │            │
│    ├─────────┼─────┼────┼──────┼──────┤
│    │1-11 綠-黃膠囊    │1顆       │無      │含K他命成分 │1           │
│    │                  │          │        │及MDMA成分  │            │
│    ├─────────┼─────┼────┼──────┼──────┤
│    │1-13 綠-黃膠囊    │2顆       │無      │含K他命成分 │1           │
│    │                  │          │        │及MDMA、MDA │            │
│    │                  │          │        │成分        │            │
│    ├─────────┼─────┼────┼──────┼──────┤
│    │1-9 紫-黃膠囊     │3顆       │與附表1 │含K他命成分 │1           │
│    │                  │          │之1-6 合│及MDMA成分  │            │
│    │                  │          │計剩餘3 │            │            │
│    │                  │          │顆      │            │            │
├──┼─────────┼─────┼────┼──────┼──────┤
│2   │藍色破碎錠        │6顆       │4.6公克 │含MDMA、MDA │4 （藥管局編│
│    │                  │          │        │成分        │號4-1）     │
├──┼─────────┼─────┼────┼──────┼──────┤
│3   │紅色圓錠          │1顆       │無      │含MDMA、MDA │4（藥管局編 │
│    │                  │          │        │成分        │號4-2）     │
├──┼─────────┼─────┼────┼──────┼──────┤
│4   │大麻              │          │        │            │            │
│    │(1)煙草            │          │淨重0.23│含K他命成分 │屏東縣恆春分│
│    │                  │          │公克（包│及大麻成分  │局扣押物清單│
│    │                  │          │裝重0.94│            │目錄表編號3 │
│    │                  │          │公克）重│            │            │
│    ├─────────┼─────┼────┼──────┤            │
│    │(2)捲煙18支        │          │淨重3.48│含K他命成分 │            │
│    │                  │          │公克（包│及大麻成分  │            │
│    │                  │          │裝重0.81│            │            │
│    │                  │          │公克）  │            │            │
├──┼─────────┼─────┼────┼──────┼──────┤
│5   │捲煙器            │3個       │        │大麻反應    │14（高醫編號│
│    │                  │          │        │            │0000-000）  │
├──┼─────────┼─────┼────┼──────┼──────┤
│6   │捲煙紙            │4包       │        │未驗出毒品反│15（高醫編號│
│    │                  │          │        │應          │0000-000）  │
├──┼─────────┼─────┼────┼──────┼──────┤
│7   │大麻吸食器（煙斗）│1支       │        │大麻、K 他命│19（高醫編號│
│    │                  │          │        │反應反應    │0000-000）  │
└──┴─────────┴─────┴────┴──────┴──────┘
附表三：
┌──┬─────────┬─────┬────┬──────┬──────┐
│編號│ 扣押物品名稱膠囊 │驗前數量  │驗後數量│檢 驗 結 果 │   備  註   │
│    │ （膠囊細項編號同 │          │        │            │            │
│    │ 藥管局編號）     │          │        │            │            │
├──┼─────────┼─────┼────┼──────┼──────┤
│1   │1-12 橘-白膠囊    │1顆       │無      │未含毒品成分│1           │
│    ├─────────┼─────┼────┼──────┼──────┤
│    │1-14 紅色圓錠     │1顆       │無      │未含毒品成分│1           │
├──┼─────────┼─────┼────┼──────┼──────┤
│2   │粉紅錠劑          │79顆      │77顆    │含Nimetazepa│5           │
│    │                  │          │        │m 成分      │            │
├──┼─────────┼─────┼────┼──────┼──────┤
│3   │白色錠劑          │1顆破裂錠 │        │不含毒品成分│6           │
├──┼─────────┼─────┼────┼──────┼──────┤
│4   │白色粉末          │1.646公克 │1.5公克 │含Acetaminop│7           │
│    │                  │          │        │hen 成分    │            │
└──┴─────────┴─────┴────┴──────┴──────┘


司法院資訊處製作；財團法人民間司法改革基金會備份。
